【裁判字號】    95,交訴,49
【裁判日期】    951214
【裁判案由】    公共危險等
【裁判全文】
臺灣高雄地方法院刑事判決              95年度交訴字第49號
公  訴  人  臺灣高雄地方法院檢察署檢察官
被      告  丁○○
選任辯護人  林振福律師
上列被告因公共危險等案件，經檢察官提起公訴（94年度偵字第
2766號），本院判決如下：
    主  文
丁○○從事業務之人，因業務上之過失致人於死，處有期徒刑拾
月。又駕駛動力交通工具肇事，致人死而逃逸，處有期徒刑拾月
。應執行有期徒刑壹年陸月，緩刑肆年。
    事  實
一、丁○○係福攸企業股份有限公司（址設高雄市鼓山區○○○
    路369 號，下簡稱福攸公司）之大貨車司機，為從事駕駛業
    務之人，其於民國93年12月31日上午6 時許，在高雄市○○
    區○○路與澄和路口附近之大貨車停放場，駕駛車牌號碼ZL
    -876號營業用大貨車倒車，準備沿高雄市○○區○○路700
    巷外出時，本應注意汽車倒車時，應顯示倒車燈光或手勢後
    ，謹慎緩慢後倒，並應注意其他車輛及行人，又大型汽車倒
    車時，需派人在車後指引，如無人在車後指引時，應先測明
    車後有足夠之地位，並促使行人及車輛避讓，且當時天候晴
    朗、日間自然光線、路面乾燥、無缺陷、無障礙物、視距良
    好等情形，並無不能注意之情形，竟疏未注意，於倒車時，
    未顯示手勢或派人在車後指引，亦未注意測明車後是否有足
    夠之地位，復未謹慎緩慢後倒，及作何促使行人及車輛避讓
    之動作，即貿然倒車，致不慎撞擊後方由甲○○騎乘之車牌
    號碼WII-601 號輕型機車，使甲○○人車倒地，甲○○之左
    下腹部並遭輾壓，復因丁○○排入前進檔準備往前行駛沿澄
    清路700 巷外出時，該車之左後輪又再次輾壓甲○○之胸腹
    部，甲○○及上開機車並因此卡在上開大貨車左後車輪至左
    後車身之腳踏板間。詎丁○○在輾壓後並卡住甲○○及機車
    之際，明知肇事，竟未停車救治傷患送醫，為駕車逃逸，而
    將甲○○拖行約7 、80公尺（起訴書誤載為100 公尺），俟
    甲○○與機車於澄清路700 巷巷口前已脫離該大貨車後，即
    駕車逃逸。嗣因路人李欣珈發現壓在機車下受有上開傷害之
    甲○○後，立即報警處理，惟於員警及醫護人員前來前，甲○○即已不治死亡，嗣經警當場採集現場遺留之破碎燈罩，
    並於94年1 月3 日丁○○駕車返回該地點停放時，警方比對
    該大貨車之倒車燈與現場遺留之破碎燈罩，並採驗該車左後
    輪擋泥板殘留血跡，與甲○○之血跡比對相符，循線查獲上
    情。
二、案經高雄市政府警察局三民第二分局移請臺灣高雄地方法院
    檢察署檢察官偵查起訴。
    理  由
壹、程序部分
一、本案被告丁○○及辯護人對於證人乙○○、李欣珈、蔡平和
    於警詢之證述及卷內書證，知有第159 條第1 項不得為證據
    之情形，於本院審理時，均未聲明異議，依法自應視為被告
    同意上開證人於警詢中所為之陳述及卷內書證，得作為證據
    ，本院審酌前開證人於警詢中所為陳述作成時之狀況，距離
    本案查獲時間甚近，記憶應最為清晰可靠，是認渠於警詢中
    所為之陳述為適當，依刑事訴訟法第159 條之5 第2 項之規
    定，認具證據能力。
二、本案被告丁○○及辯護人對於證人許育榮於警詢中所為之陳
    述聲明異議，因證人許育榮於警詢所為之陳述，係屬審判外
    之陳述，亦與刑事訴訟法第159 條之2 、之3 所規定之例外
    情形不符，亦無同法第159 條之5 所規定之例外情形，是依
    同法第159 條第1 項規定，證人許育榮於警詢中所為之陳述
    ，應無證據能力。
三、證人王土聘、乙○○、王渼慧於偵查中所為之陳述，未經具
    結，是此部分之證述，無證據能力。
貳、實體部分
一、被告平日以駕駛貨車運送貨物為業一節，業據被告供承在卷
    （見本院卷第19、23、24頁），是被告為從事駕駛業務之人
    ，殆無疑義。
二、被告於上揭時、地，駕駛上開營業用大貨車，於倒車時，未
    派人在車後指引，亦未注意作何促使行人及車輛避讓之動作
    ，即貿然倒車及向前行駛，致發生本件車禍之情，供承不諱
    ，且被告對於其所駕駛之大貨車因撞擊被害人甲○○，並將
    之輾壓，使甲○○受有前開傷害，其後並不治死亡等情，亦
    不爭執，核與證人乙○○、李欣珈證述甲○○因遭車禍，致
    受有前開傷害而不治死亡之情相符，復有道路交通事故現場
    圖、道路交通事故調查報告表(一)、(二)各1 紙、交通事故談話
    紀錄表2 紙、相驗屍體證明書、地檢署93年相字第2241號鑑
    定驗斷書、勘驗筆錄、法務部法醫研究所（94）醫鑑字第
    0009 號 鑑定書各1 份、相驗照片30張、勘查採證物品清單
    1 紙、刑案現場照片29張、肇事逃逸車輛照片18張、現場勘
    察報告及勘察照片93張、車輛測繪圖2 張、高雄市政府警察
    局94年1 月27日高市警鑑字第940006636 號鑑驗書、內政部
    警政署刑事警察局94年2 月5 日刑鑑字第940014444 號鑑定
    書各1 份、本院刑事勘驗筆錄暨勘驗照片21張、被告之刑事
    陳報狀檢附車輛比對及肇事現場原貌照片15張在卷可稽，並
    有扣案之車號WII-60 1號輕型機車1 台、後照燈（玻璃燈罩
    已破裂）1 個可佐。
三、又按汽車倒車時，應顯示倒車燈或手勢後，謹慎緩慢後倒，
    並應注意其他車輛及行人；又大型汽車須派人在車後指引，
    如無人在車後指引時，應先測明車後有足夠之地位，並促使
    行人及車輛避讓道路交通安全規則第110 條第2 款、第3款
    分別定有明文。被告駕駛上開大貨車於倒車外出時，自應注
    意上揭道路交通安全之規定，應顯示倒車燈或手勢，以促進
    行人或其他車輛駕駛人注意，再謹慎緩慢倒車，並因其駕駛
    之車長約2.8 公尺（見本院卷第70頁），於倒車時其視線必
    較一般小型車輛不佳，自應委請他人幫其指揮，縱在無人指
    引時，應先測明車後有無足夠之地位，及顯示手勢等動作，
    以促使行人及車輛避讓，而依當時晴天、日間自然光線、路
    面乾燥、無缺陷、無障礙物、視距良好等情形又非不能注意
    ，被告竟疏未注意及此，採取上開必要之安全措施，致其所
    駕駛之營業大貨車左後車身將甲○○及機車撞擊，使被害人
    甲○○人、車倒地，該車並因倒車及向前駛出時，前後輾壓
    被害人2 次，以致肇事，造成被害人甲○○受有前揭傷害而
    不治死亡，被告就本件車禍之發生確有過失至明。又被告既
    因前揭業務過失行為造成被害人傷重不治死亡，從而被告之
    過失行為核與被害人之死亡間，有相當因果關係，亦屬灼然
    ，被告業務過失致人於死之行為，自堪認定。
四、又被告固坦承有前開業務過失致人於死之犯行，惟矢口否認
    有肇事逃逸之犯行，辯稱：肇事那天早上6 點去上班，那天
    很冷，伊把車窗都關起來，未聽到何聲音，在倒車後即前往
    上班載送貨物，之後再回停車場，保養廠老闆知道車子會回
    到那裡，初一、初二休息，初三又正常工作，於初三早上7
    點半時又駕車載送二氧化碳，係於返家時接到警局通知製作
    筆錄時，才知發生車禍，當時伊不知車子有撞到人，並無故
    意肇事逃逸云云。經查：
  (一)本案被害人甲○○之人、車因遭被告所駕駛之上開營業大貨
    車之後車身之左側保險桿附近處撞擊而倒地，此可由該車保
    險桿下緣左側處有刮痕及擋泥板有新刮痕足以得見（見警(二)
    卷第15頁），而由上開保險桿、鐵架及護欄底部及擋泥板等
    處多處刮、擦痕，足見被害人在被撞擊後人、車倒地，又因
    大貨車適在倒車及向前行駛，而遭該車輾壓及人、車卡住於
    該車左後輪後至腳踏板附近，有卷附勘察照片等資料足佐，
    辯護人以被告之車身設有防撞桿，後保險桿及踏板距地面僅
    41公分，而上開機車之高度至少90公分，並未考量被害人因
    撞擊人、車倒地之情，即謂被害人人、車根本無法鑽進底下
    云云，核無足採。
  (二)又由卷附警製道路交通事故調查報告表之記載顯示，本件車
    禍發生之地點係在被告自停車場倒車出來之無名巷道上，被
    告並於發生撞擊後，因向前行駛而輾壓被害人及卡住該機車
    及甲○○，並造成拖拉人、車之刮地痕長達7 、80公尺；復
    參以被告所駕駛之車輛左後側防捲入護欄底部紅色刮擦痕、
    下方鐵架左側之刮擦痕、倒車燈之缺失、車後保險桿下緣左
    側刮擦痕及擋泥皮之輪胎印痕等痕跡，被害人之機車亦有右
    視鏡歪曲、右側車身損毀之情，此有勘察照片可參（見警(二)
    卷第11頁至第34頁），足見被告之營業大貨車車後保險桿及
    鐵架處在擦撞被害人及機車時，撞擊及刮擦程度非輕，始產
    生多處刮擦痕，且拖行被害人之人、車距離又長達7 、80公
    尺，是依此觀之，被告辯稱當時行車未感覺任何異狀，已非
    無疑。況本件車禍發生時值清晨，相較於通常日間吵雜時段
    ，自較容易清楚聽聞撞擊聲及喊叫聲，是縱使本件車禍發生
    時撞擊力並非甚強，抑或被告因天冷而曾緊閉該車車窗，應
    仍無礙聽聞兩車碰撞之撞擊聲，以及拖拉機車長達7 、80公
    尺之刮擦地板之聲音，從而被告辯稱其不知撞到被害人甲○○，亦無聽聞他人拍打車身及喊叫之聲音云云，尚難謂所辯
    屬實。
  (三)復據員警於肇事現場勘查採集被告所駕駛上開營業大貨車之
    左後車輪擋泥板之輪胎印痕與被害人騎乘之上開輕型機車後
    車輪輪胎胎紋，二者紋痕型態、大小類同，此有前開內政部
    警政署刑事警察局鑑定書1紙及照片可稽（見偵卷第14頁至
    第20頁）；又現場遺留車燈之破碎燈罩玻璃，經物理拼合與
    破損之前開大貨車車底下方倒車燈殼吻合，此有卷附勘察照
    片可按（見偵卷第34頁至第40頁）；又員警採集上開大貨車
    之左後輪前擋泥板之疑似血跡之血跡棉棒與被害人甲○○之
    組織檢體鑑定，二者之DNA-STR 型別相符，亦有前開高雄市
    政府警察局94年1 月27日高市警鑑字第940006636 號鑑驗書
    1 紙附卷可考（見警(二)卷第49頁）；再被害人甲○○遭輾壓
    而身上留有輾壓傷及疑似輪胎痕之情，並有前開法務部法醫
    研究所（94）醫鑑字第0009號鑑定書及臺灣高雄地方法院檢
    察署法醫室屍體驗斷圖各1 份可佐（見相驗卷第39、5 5 頁
    ），是參合上情，堪認本件被害人甲○○人、車，確係遭被
    告所駕駛之大貨車左後輪輾壓及卡住之情無訛。又依常情言
    之，一般汽車駕駛者，在車輛行駛不順暢時，多會懷疑車底
    有異物卡住車輛底盤，大部分都會臨時停車並下車查看，俟
    見有異物卡住車輛底盤，也會嘗試先自行排除異物，本案被
    告既在撞擊被害人並卡住被害人甲○○人、車及車上所置放
    鐵架及待資源回收之雜物時，被告行進時，理應有行駛不順
    暢之感，被告竟未下車察看，核與常情有悖。復由被告供承
    車子經過凹洞及路面突出時，其均可感受出來，若係輾過人
    ，亦會有感覺等語（見相驗卷第30頁、本院卷第103 頁）觀
    之，則被害人甲○○既係遭被告所輾壓，有上開跡證可證，
    被告理應可感受有輾壓異物之情至明。是被告在其可感受輾
    壓人及壓拖機車之異物時，竟未停車稍作檢視或為任何救護
    之行為，足見被告當時應係急於離開現場，以避其遭追究過
    失傷人或致人於死之責任，被告肇事逃逸之犯行至堪明確。
    至於被告事後接獲警方通知後始所接受調查，固然屬實，惟
    尚難以其事後到案推論被告無肇事逃逸之認識或故意。是被
    告肇事逃逸之犯行，堪以認定。
  (四)另由證人丙○○證述被告於91年12月31日當天有將車停放回
    停車場之廠房裡面，被告公司的兩部車均在等情（見本院卷
    第44頁）觀之，起訴書以被告丁○○於肇事逃逸後（連續3
    日）除將該車稍作清理並停放他處以掩飾外，均不敢將肇事
    車開回上開停車場停放，固容有誤會，惟仍無礙被告肇事逃
    逸犯行之認定，併予指明。
  (五)綜上所述，被告上開所辯核無足採，本案事證明確，被告業
    務過失致人於死及肇事逃逸之犯行堪予認定，自應依法論科
    。
五、論罪、科刑：
  (一)被告於行為後，如附表所示之相關法律均業經變更，並俱於
    95年7月1日施行，玆經整體比較結果，裁判時法並未較為有
    利，從而依刑法第2條第1項規定，自應適用各該行為時法，
    亦即修正前法至明。
  (二)被告丁○○為福攸公司營業用大貨車司機，為從事駕駛業務
    之人，核其所為，係犯修正前刑法第276條第2項之業務過失
    致人於死罪，及刑法第185 條之4 之肇事逃逸罪。又其所犯
    2 罪間，犯意各別，罪名互異，應分論併罰。爰審酌被告肇
    事後不知救人，反而拖行被害人人車近7 、80公尺以遂行逃
    逸，情狀淒慘，影響社會道德良心，實無以言表，惟念其犯
    後坦承部分犯行，先前無前科（此有臺灣高等法院被告前案
    紀錄表1 紙可參），並積極與被害人家屬達成和解，此有卷
    附調解書1 份可參，足見其應係並非泯滅人心之人，並斟酌
    犯罪之動機、目的、手段、所生之危害、智識程度、生活狀
    況等一切情狀，分別量處如主文所示之刑，並定其應執行之
    刑。
  (三)另被告未曾受有期徒刑以上刑之宣告，已如前述，此有臺灣
    高等法院被告前案紀錄表1 份在卷可稽，茲念其因一時疏失
    及失慮，致罹刑章，諒以經此訴訟程序，經此偵審程序，當
    知所警惕，本院因認對其所宣告之刑，以暫不執行為適當，
    併予宣告緩刑4 年，以啟自新（依最高法院95年度第8 次刑
    事庭會議決議第七點，新法施行後緩刑之宣告，應適用新法
    第74條第1 項第1 款之規定）。
據上論斷，應依刑事訴訟法第299條第1項前段，刑法第2條第1項
、第185 條之4 、第74條第1 項第1 款、修正前刑法（下同）第
276 條第2 項，罰金罰鍰提高標準條例第1 條前段，判決如主文
。
本案經檢察官戊○○到庭執行職務。
中    華    民    國    95    年    12  月    14     日
                  刑事第十庭   審判長法  官  陳玉聰
                                     法  官  鄭凱文
                                     法  官  楊淑珍
以上正本證明與原本無異。
如不服本判決，應於判決送達後10日內，向本院提出上訴狀。
中    華    民    國    95    年    12    月    15    日
                                     書記官  林秀敏
附錄本案論罪科刑法條：
刑法第276條 (過失致死罪)
因過失致人於死者，處2年以下有期徒刑、拘役或2千元以下罰金
。
從事業務之人，因業務上之過失犯前項之罪者，處5年以下有期
徒刑或拘役，得併科3千元以下罰金。
刑法第185條之4
駕駛動力交通工具肇事，致人死傷而逃逸者，處6月以上5年以下
有期徒刑。
┌───────────────────────────────────────────────┐
│附表：                                                                                        │
├──────┬─────────────┬─────────────┬───────┬────┤
│相關變更條文│行為時法（下稱舊法）之內容│裁判時法（下稱新法）之內容│比  較  理  由│備    註│
├──────┼─────────────┼─────────────┼───────┼────┤
│【罰金刑貨幣│依法律應處罰金、罰鍰者，就│中華民國94年1 月7 日法修正│刑法之貨幣單位│經按現行│
│單位之變更】│其原定數額得提高為2 倍至10│施行後，刑法分則編所定罰金│由「元（指銀元│法規所定│
│罰金罰鍰提高│倍（刑法乃係定明10倍）。第│之貨幣單位為新臺幣。94年1 │）」變更為「新│貨幣單位│
│標準條例第1 │1 條所定得提高倍數之規定，│月7 日刑法修正時，刑法分則│臺幣」，且刑法│折算新臺│
│條前段、第5 │於本條例修正後制定之法律，│編未修正之條文定有罰金者，│分則之罰金數額│幣條例第│
│條→刑法施行│不適用之；本條例修正前公布│自94年1 月7 日刑法修正施行│，亦視該分則先│2 條之規│
│法第1 之1條 │之法律，於本條例修正後修正│後，就其所定數額提高為30倍│前曾修正與否，│定折算後│
│第1 項、第2 │其罰金罰鍰數額或法律經全部│。但72年6 月26日至94年1 月│而分別提高3 或│等值，是│
│項          │修正而其罰金罰鍰數額未予變│7 日新增或修正之條文，就其│30倍。        │以新法並│
│            │更者，亦同。              │所定數額提高為3 倍。      │              │未較有利│
│            │                          │                          │              │。      │
├──────┼─────────────┼─────────────┼───────┼────┤
│【罰金刑下限│罰金：（銀元）1 元以上。  │罰金：新臺幣1000元以上…。│罰金刑之下限，│舊法有利│
│之變更】刑法│                          │                          │由銀元10元（亦│        │
│第33條第5款 │                          │                          │經提高）即新臺│        │
│            │                          │                          │幣30元，提高為│        │
│            │                          │                          │新臺幣1000元  │        │
╠═══╤══╪═════════════╧═════════════╧═══════╪════╡
║整體比│舊法│處5年以下有期徒刑或拘役，得併科銀元3千元以下即新臺幣15萬以下、銀元10  │舊法較為│
║      │    │元即新臺幣30元以上罰金                                                │有利    │
║      ├──┼───────────────────────────────────┤        │
║較結果│新法│處5年以下有期徒刑或拘役，得併科新臺幣15萬以下、新臺幣1,000元以上罰金  │        │
╚═══╧══╧═══════════════════════════════════╧════╛


司法院資訊處製作；財團法人民間司法改革基金會備份。
